【裁判字號】    98,訴,3252
【裁判日期】    981019
【裁判案由】    毒品危害防制條例
【裁判全文】
臺灣板橋地方法院刑事判決              98年度訴字第3252號
公  訴  人  臺灣板橋地方法院檢察署檢察官
被      告  甲○○
                    （現於臺灣臺北監獄執行中）
上列被告因違反毒品危害防制條例案件，經檢察官提起公訴（98
年度毒偵字第5088號），被告於準備程序中就被訴事實為有罪之
陳述，經告知簡式審判程序之旨，並聽取當事人之意見後，本院
合議庭裁定由受命法官獨任進行簡式審判程序，判決如下：
    主  文
甲○○施用第一級毒品，處有期徒刑捌月。扣案之第一級毒品海
洛因壹包（驗餘淨重零點壹陸捌肆公克）沒收銷燬之，扣案盛裝
上開海洛因之包裝袋壹個及注射針筒壹支，均沒收。
    事  實
一、甲○○前於民國88年間，因施用毒品案件，經本院以88年度
    毒聲字第2949號裁定送觀察、勒戒後，認無繼續施用毒品之
    傾向，於88年6 月22日執行完畢釋放出所，並經臺灣板橋地
    方法院檢察署檢察官以88年度偵字第3239號、第3486號及88
    年度偵緝字第962 號為不起訴處分確定。復於上開觀察、勒
    戒執行完畢釋放後5 年內，再因施用毒品案件，經本院以88
    年度毒聲字第5527號裁定送觀察、勒戒後，認有繼續施用毒
    品之傾向，經檢察官聲請強制戒治並提起公訴，戒治部分於
    90年2 月1 日執行完畢，起訴部分經本院以89年度易字第91
    8 號判處有期徒刑8 月確定；又於89年間，因偽造文書案件
    ，經臺灣臺北地方法院以89年度訴字第1706號判處有期徒刑
    7 月確定，並與前述毒品案件經該法院以91年度聲字第761
    號裁定應執行有期徒刑1 年2 月確定，於93年4 月1 日縮短
    刑期假釋付保護管束出監，而於93年5 月13日保護管束期滿
    ，假釋未經撤銷，視為執行完畢（於本件不構成累犯）。詎
    猶不知悔改，復基於施用第一級毒品海洛因之犯意，於98年
    7 月10日18、19時許，在臺北縣三重市○○路○ 段128 號6
    樓4 室內，以將海洛因加水稀釋後，再以針筒注射手臂血管
    之方式，施用第一級毒品海洛因1 次。嗣於同年月11日17時
    30分許，因另案通緝，為警在上址查獲，並扣得第一級毒品
    海洛因1 包（淨重0.1690公克）及甲○○所有，供施用海洛
    因所用之注射針筒1 支（起訴書漏載），經採尿送驗後，呈
    鴉片類陽性反應，而悉上情。
二、案經臺北縣政府警察局三重分局報告臺灣板橋地方法院檢察
    署檢察官偵查起訴。
    理  由
一、本件被告甲○○所犯為死刑、無期徒刑、最輕本刑為3 年以
    上有期徒刑以外之罪，且非高等法院管轄第一審之案件，於
    本院準備程序進行中，被告就被訴事實為有罪之陳述，經告
    知被告簡式審判程序之旨，並聽取公訴人及被告之意見後，
    本院合議庭裁定由受命法官獨任進行簡式審判程序，合先敘
    明。
二、上揭犯罪事實，業據被告於警詢、偵查及本院審理中坦承不
    諱，並有注射針筒1 支扣案可佐，且被告在警局經其同意採
    尿送驗之結果，確呈第一級毒品海洛因代謝物之嗎啡陽性反
    應等情，有臺北縣政府警察局三重分局查獲毒品案件被移送
    者姓名、代碼對照表及臺灣檢驗科技股份有限公司98年7 月
    27日出具之濫用藥物檢驗報告（報告編號：UL/2009/70465
    號）各1 紙在卷可稽，而扣案之白色粉末1 包，經交通部民
    用航空局航空醫務中心以氣相層析質譜儀法鑑定結果，確係
    第一級毒品海洛因，此有該中心98年7 月24日航藥鑑字第09
    83647 號毒品鑑定書1 紙附卷可參。此外，復有臺北縣政府
    警察局三重分局搜索扣押筆錄及扣押物品目錄表各1 份及扣
    案物品照片2 張存卷可稽，足見被告自白核與事實相符。
三、按毒品危害防制條例於92年7 月9 日修正公布，自93年1 月
    9 日施行，其中第20條、第23條將施用毒品之刑事處遇程序
    ，區分為「初犯」及「5 年內再犯」、「5 年後再犯」。依
    其立法理由之說明：「初犯」，經觀察、勒戒或強制戒治後
    ，應為不起訴處分或不付審理之裁定；經觀察、勒戒或強制
    戒治執行完畢釋放後，「5 年內再犯」者，因其再犯率甚高
    ，原實施之觀察、勒戒及強制戒治既已無法收其實效，爰依
    法追訴或裁定交付審理。至於經觀察、勒戒或強制戒治執行
    完畢釋放後，「5 年後再犯」者，前所實施之觀察、勒戒或
    強制戒治已足以遮斷其施用毒品之毒癮，為期自新及協助其
    斷除毒癮，仍適用「初犯」規定，先經觀察、勒戒或強制戒
    治之程序。從而依修正後之規定，僅限於「初犯」及「5 年
    後再犯」2 種情形，始應先經觀察、勒戒或強制戒治程序。
    倘被告於5 年內已再犯，經依法追訴處罰，縱其第3 次（或
    第3 次以上）再度施用毒品之時間，在初犯經觀察、勒戒或
    強制戒治執行完畢釋放5 年以後，已不合於「5 年後再犯」
    之規定，且因已於「5 年內再犯」，顯見其再犯率甚高，原
    實施觀察、勒戒或強制戒治，已無法收其實效，即應依該條
    例第10條處罰（最高法院95年5 月9 日95年度第7 次及97年
    9 月9 日97年度第5 次刑事庭會議決議參照）。查本件被告
    前於88年間，因施用毒品案件，經本院以88年度毒聲字第29
    49號裁定送觀察、勒戒後，認無繼續施用毒品之傾向，於88
    年6 月22日執行完畢釋放出所，並經臺灣板橋地方法院檢察
    署檢察官以88年度偵字第3239號、第3486號及88年度偵緝字
    第962 號為不起訴處分確定；復於上開觀察、勒戒執行完畢
    釋放後5 年內，再因施用毒品案件，經本院以88年度毒聲字
    第5527號裁定送觀察、勒戒後，認有繼續施用毒品之傾向，
    經檢察官聲請強制戒治並提起公訴，戒治部分於90年2 月1
    日執行完畢，起訴部分經本院以89年度易字第918 號判處有
    期徒刑8 月確定等情，有臺灣高等法院被告前案紀錄表及臺
    灣板橋地方法院檢察署刑案資料查註紀錄表各1 份在卷足憑
    。則被告本件施用第一級毒品之時間，雖距離強制戒治執行
    完畢已逾5 年，惟其前既已於5 年內再犯施用毒品案件，參
    諸前揭說明，被告本件施用毒品之行為，即不合於「5 年後
    再犯」之規定，自應依毒品危害防制條例第10條規定追訴處
    罰。從而，本案事證明確，被告上開施用第一級毒品海洛因
    之犯行洵堪認定，應予依法論科。
四、按海洛因為毒品危害防制條例第2 條第2 項第1 款所規定之
    第二級毒品。核被告所為，係犯毒品危害防制條例第10條第
    1 項施用第一級毒品罪。其於施用前、後持有海洛因之低度
    行為，為其施用之高度行為所吸收，不另論罪。爰審酌被告
    前曾因施用毒品案件經觀察、勒戒及強制戒治之程序，竟猶
    不知悔改，復再犯本件施用毒品罪，顯然無視毒品對於其自
    身健康之戕害及對於社會安全與公共秩序之潛在危害；惟念
    及施用毒品固戕害個人健康至鉅，然就他人權益之侵害仍屬
    有限，兼衡其犯罪動機、目的、手段，且犯後坦承犯行，態
    度尚佳等一切情狀，量處如主文所示之刑。至扣案之第一級
    毒品海洛因1 包（淨重0.1690公克，因鑑驗取樣0.0006公克
    ，驗餘淨重0.1684公克），為本案查獲之毒品，有前揭交通
    部民用航空局航空醫務中心毒品鑑定書在卷可稽，應依毒品
    危害防制條例第18條第1 項前段之規定，不問屬於犯人與否
    ，沒收銷燬之；又扣案盛裝上開海洛因之包裝袋1 個及注射
    針筒1 支，為被告所有供施用第一級毒品海洛因所用之物，
    業據被告供承在卷，爰依刑法第38條第1 項第2 款之規定宣
    告沒收。
據上論斷，應依刑事訴訟法第273 條之1 第1 項、第299 條第1
項前段，毒品危害防制條例第10條第1 項、第18條第1 項前段，
刑法第11條前段、第38條第1 項第2 款，判決如主文。
本案經檢察官黃怡華到庭執行職務。
中    華    民    國    98    年    10    月    19    日
                  刑事第十五庭  法  官  廖欣儀
以上正本證明與原本無異。
如不服本判決應於收受判決後10日內向本院提出上訴書狀，並應
敘述具體理由。其未敘述上訴理由者，應於上訴期間屆滿後20日
內向本院補提理由書（均須按他造當事人之人數附繕本）「切勿
逕送上級法院」。
                                書記官  蕭佩宜
中    華    民    國    98    年    10    月    19    日
附錄本案論罪科刑法條全文：
毒品危害防制條例第10條
施用第一級毒品者，處6 月以上5 年以下有期徒刑。
施用第二級毒品者，處3 年以下有期徒刑。


司法院資訊處製作；財團法人民間司法改革基金會備份。
